【裁判字號】    95,上訴,1422
【裁判日期】    951208
【裁判案由】    違反槍砲彈藥刀械管制條例等
【裁判全文】
臺灣高等法院高雄分院刑事判決        95年度上訴字第1422號
上  訴  人  臺灣高雄地方法院檢察署檢察官
上  訴  人
即  被  告  丁○○
                    (現於臺灣高雄看守所羈押中)
選任辯護人  吳文豊 律師
上列上訴人因被告違反毒品危害防制條例案件，不服臺灣高雄地
方法院94年度訴字第1735號中華民國95年6 月30日第一審判決（
起訴案號：臺灣高雄地方法院檢察署94年度偵字第830 號，追加
起訴案號：臺灣高雄地方法院檢察署94年度偵字第2960號），提
起上訴，本院判決如下：
    主  文
上訴駁回。
    事  實
一、丁○○於民國93年7 、8 月間向不詳人士購入數量不詳之第
    三級毒品愷他命（Ketamine）、第四級毒品硝甲西泮（Nime
    tazepam ，俗稱紅豆、一粒眠），預備供己施用，其明知愷
    他命係屬第三級毒品，硝甲西泮係屬第四級毒品，依法均不
    得販賣或意圖販賣而持有，竟意圖營利，於購入上開毒品後
    之不詳時間，變異其供自己施用之意思，基於意圖販賣第三
    、四級毒品而持有之犯意，先於高雄市○○路某藥房購買附
    表3 所示之物，另於不詳時間、地點取得附表4 所示之工具
    ，在其位於高雄市苓雅區○○○路483 號10樓之1 住處，將
    如附表3 編號1 、2 所示之藥錠研磨後，添加於上開第三級
    毒品愷他命中，調配後擬分裝、填充於附表3 編號3 所示之
    膠囊，並伺機販賣予不特定之人，嗣於93年9 月21日19時30
    分許，在上開住處為警查獲，並扣得如附表1 至4 所示之物
    ，始悉上情。
二、案經高雄縣政府警察局鳳山分局報請臺灣高雄地方法院檢察
    署檢察官偵查起訴。
    理  由
壹、程序部分
一、按被告之自白，非出於強暴、脅迫、利誘、詐欺、疲勞訊問
    、違法羈押或其他不正之方法，且與事實相符者，得為證據
    ，刑事訴訟法第156 條第1 項定有明文。被告丁○○及辯護
    人雖辯稱被告於警詢及偵查中之自白係依照夏俊傑之要求而
    為之陳述，應不具證據能力云云。惟夏俊傑否認要求被告替
    其頂罪（見原審卷第250 頁），本院亦查無其他證據證明被
    告於警詢及偵查中之自白係於非自由意志下所為之陳述，是
    本院認被告警詢及偵查中之自白有證據能力而得為證據。
二、按被告以外之人於審判外之言詞或書面陳述，除法律有規定
    者外，不得作為證據，刑事訴訟法第159 條第1 項定有明文
    。證人乙○○、甲○○、夏俊傑、丙○○於警詢中所為陳述
    ，依首揭法條規定，原則上並無證據能力，然被告以外之人
    於審判外之陳述，雖不符前4 條之規定，而經當事人於審判
    程序同意作為證據，法院審酌該言詞陳述或書面陳述作成時
    之情況，認為適當者，亦得為證據，此刑事訴訟法第159 條
    之5 定有明文。被告及辯護人於本院準備程序中對上開證人
    於警詢所為陳述之證據能力並不爭執，且至言詞辯論終結前
    ，就上開證人於警詢所為陳述之證據能力亦未聲明異議。再
    上開證人於警詢中之陳述，亦未經被告主張有何非出於自由
    意志之情形，是本院認為容許渠等警詢陳述之證據能力，亦
    無不當，應依刑事訴訟法第159 條之5 之規定，認上開證人
    於警詢中之陳述具有證據能力。
三、按「法院或檢察官得囑託醫院、學校或其他相當之機關、團
    體為鑑定，或審查他人之鑑定，並準用第203 條至第206 條
    之1 之規定。」、「鑑定之經過及其結果，應命鑑定人以言
    詞或書面報告。」，亦分別為刑事訴訟法第208 條第1 項前
    段、第206 條第1 項定明定。是經法院囑託相當之機關為鑑
    定後，經鑑定人以書面報告其鑑定之結果者，即屬同法第15
    9 條第1 項所謂之「法律有規定者」，不受該條項規定「不
    得作為證據」之限制。且同法第208 條第1 項前段對於法院
    或檢察官囑託相當之機關為鑑定之情形，僅規定：「準用第
    203 條至第206 條之1 之規定」，至於同法第202 條有關「
    鑑定人應於鑑定前具結」之規定，則不在準用之列。故於法
    院或檢察官囑託相當之機關為鑑定，而該受囑託機關以書面
    報告鑑定結果之情形，既非屬依法應具結者。是同法第158
    條之3 有關「證人、鑑定人依法應具結而未具結者，其證言
    或鑑定意見，不得作為證據」之規定，於此時即無適用之餘
    地。而內政部警政署刑事警察局，業經臺灣高等法院檢察署
    檢察長概括囑託為有關「毒品種類、成份之鑑定」之鑑定機
    關（臺灣高等法院檢察署92年9 月9 日檢文允字第09210012
    03號函附之臺灣高等法院檢察署檢察長概括選任鑑定人或囑
    託鑑定機關（團體）名冊參照）；高雄醫學附設中和紀念醫
    院，亦經臺灣高雄地方法院檢察署檢察長概括囑託為有關「
    毒品鑑定」之鑑定機關（臺灣高等法院檢察署92年10月23日
    雄檢楠文字第0921000294號函附之臺灣高雄地方法院檢察署
    檢察長概括選任鑑定人或囑託鑑定機關（團體）名冊參照）
    。故其就上開扣案物所為之鑑定結果書面報告，揆諸上開說
    明，即不受刑事訴訟法第15 8條之3 及同法第159 條第1 項
    之限制，自亦得作為證據。
貳、有罪部分
一、訊據上訴人即被告丁○○（下稱被告）固坦承於上開時、地
    為警查獲並扣得附表1 至4 所示之物之事實，惟矢口否認有
    何意圖販賣而持有第三、四級毒品之犯行，於原審準備程序
    中辯稱：上開毒品均是供自己施用云；於原審審判期日及本
    院中則辯稱：上開毒品均非伊所有，伊是幫夏俊傑頂罪云云
    。經查：
(一)上開犯罪事實迭據被告於警詢、偵查及原審準備程序中坦承
    不諱（被告冒名郭文傑應訊，以下同，見警卷第12頁、93年
    度偵字第19779 號卷【下稱偵一卷】第4 頁、原審卷第15頁
    、34頁），核與證人乙○○、甲○○、夏俊傑（冒名陳昌文
    應訊）、丙○○於警詢中之證述情節相符（見警卷第23、33
    、44、58頁）。而扣案如附表1 、2 所示之物，經送內政部
    警政署刑事警察局以氣相層析/ 質譜分析法及核磁共振分析
    法鑑定結果，分別檢出第三級毒品愷他命（Ketamine）與第
    四級毒品硝甲西泮（Nimetazepam） 之成分，有該局94年3
    月4 日刑鑑字第0930234879號鑑定書附卷可稽（見94年度偵
    字第830 號卷【下稱偵二卷】第30、31頁），是被告確有持
    有系爭第三、四級毒品之事實，堪以認定。
(二)本件警方係於93年9 月21日19時30分許，在高雄市苓雅區○○○路483 號10樓之1 被告住處查獲，並扣得附表1 至4 所
    示之物，及具有殺傷力之改造手槍1 枝、土造子彈7 顆（被
    告持有改造手槍及土造子彈之犯行，業經臺灣高雄地方法院
    以94年度訴字第1735號判處有期徒刑1 年3 月，併科罰金新
    臺幣（下同）5 萬元，被告上訴後經撤回而確定在案），被
    告為警查獲後自始至終均坦承持有改造手槍及土造子彈之犯
    行，並未辯稱改造手槍及土造子彈係夏俊傑所有，是其就同
    時在其住處遭警查獲之毒品部分，翻異前供改稱係夏俊傑所
    有，即有可疑。
(三)被告雖於原審審判期日及本院審理中翻異前詞，辯稱：「所
    該查扣到的毒品均是夏俊傑所有，非伊所有，是夏俊傑叫伊
    幫忙頂下來的，因為夏俊傑來高雄看守所看伊時，跟伊說會
    每個月寄生活費給伊，叫伊在裡面放心執行，前2 、3 個月
    他都有照他所說的做，但後來他就不聞不問，也沒有消息了
    。」云云（見原審卷第82頁）；然查，被告於93年9 月22日
    即為警查獲翌日，在高雄縣政府警察局鳳山分局製作筆錄時
    供稱：「（問：查獲物品是何人所有？作何用途？）均為我
    所有，毒品是自己施用，槍械是防身用的。（問：查獲毒品
    、槍械來源為何？）均在跳蚤雜誌上聯絡一位自稱陳先生之
    男子所購得，其真實年籍我不知道。（問：改造槍枝含彈匣
    及毒品價值為何？）每把3 萬元，FM2 每30 0粒5000元、K
    他命1 公克500 元、紅豆1000粒約7 、8 千元。」等語（見
    警卷第12、13頁），而被告係於94年3 月7 日入高雄看守所
    附設勒戒處所執行觀察、勒戒，並於94年3 月30日勒戒完畢
    當日，由檢察官聲請羈押，經臺灣高雄地方法院以94 年 度
    聲羈字第317 號裁定羈押於高雄看守所，有臺灣高等法院在
    監在押全國紀錄表及上開聲請羈押卷在卷可佐，是被告承認
    上開毒品為其所有之供述，顯然早於94年3 月其因案進入臺
    灣高雄看守所前，遑論係於臺灣高雄看守所觀察、勒戒或羈
    押中，受夏俊傑所央求，並甘以每月2 、3 千元生活費之代
    價，而願代夏俊傑頂替最輕本刑3 年以上之重罪。
(四)被告於警詢中業已坦承持有扣案毒品已如前述，而同案為警
    查獲之乙○○、甲○○、夏俊傑、丙○○均於警詢中證稱，
    渠等係受被告之通知，前去案發現場幫忙被告搬家，上開扣
    案之槍枝及毒品應為被告所有等情（見警卷第23、33、44、
    58頁），彼此證述情節相符，徵諸被告或證人乙○○、甲○○、夏俊傑、丙○○於案發之初，較少顧慮後果，渠等供詞
    尚不致受事後有無刑事訴追，圖以脫免卸責，各項人情壓力
    關說，妄以匿詞掩飾等因素所左右，且犯行一經查獲即被帶
    往警察機關製作筆錄，實際上亦較少串供之機會；輔以內勤
    檢察官明確詢問是否由被告出面頂替，被告仍肯定並直接答
    以「不是」（見偵一卷第6 頁）；原審依職權傳訊夏俊傑查
    證是否要求被告頂替犯行，夏俊傑堅決否認有要求被告頂罪
    之事（見原審卷第250 頁）；而被告及辯護人於本院中聲請
    傳訊證人乙○○，欲證明被告及乙○○、甲○○、夏俊傑、
    丙○○為警查獲當晚，渠等5 人一起被關在警局拘留所時，
    夏俊傑要求被告頂罪之情，乙○○證稱：「（問：你們在警
    局製作筆錄時已是晚上11時許？）是的，因為已是晚上就沒
    有再製作筆錄，警察把我們送到總局拘留所，我們五個人都
    關在一起。」「（問：當初你們5 人在拘留所有無談到何話
    ？）沒有說什麼。」「（問：當初夏俊傑在居留室時有叫我
    幫他承擔他持有毒品的事情，你是否知道？）不知道。」等
    語（見本院卷第8 、11頁），足見被告更異前詞辯稱係夏俊
    傑要求伊頂罪云云，尚非實在。
(五)被告於偵查中供稱：「（問：以多少錢買來的？）一粒眠是
    之前以3 千元買來的500 顆，其他是之前買來的，安非他命
    大概2 萬元買來的，K 他命以1 公克500 元買來的，FM2 是
    以3 、4 千元買的。」、「（問：K 他命你買進來時市價是
    多少錢？）1 公克500 元」等語（見偵一卷第6 頁、偵二卷
    第9 頁），扣案毒品倘非被告所有，何以被告對於毒品係以
    多少金額購入，購入多少，何時購入等細節，均能明確陳述
    ，且前後供述亦相符合，是上開所供並非杜撰之詞，堪以認
    定。
(六)扣案如附表4 所示之研磨機、電子秤，經送高雄醫學大學附
    設中和紀念醫院檢驗結果，均呈愷他命陽性反應，有該院94
    年6 月14日編號9406-33 號、9406-35 號檢驗報告2 紙附卷
    可憑（見原審卷第46、48頁），被告復自承附表3 所示之配
    料與空膠囊為其所購買，或用以增加效果，或使K 他命變得
    比較好吃、易於服用，膠囊是用來裝K 他命的等情（見偵二
    卷第9 、23頁、原審卷第15頁），果如被告所述，上開物品
    均為供其施用毒品所用，何以於原審訊問時，特別強調研磨
    機與毒品無關（見原審卷第15頁）？而附表1 編號2 至5 所
    示之愷他命，業經分別混有附表3 編號1 、2 所示之Chlorp
    heniramine抗組織胺類、Acetaminophen 解熱、鎮痛劑等藥
    物，亦有內政部警政署刑事警察局94年3 月4 日刑鑑字第09
    30234879號鑑定書附卷可稽（見偵二卷第30、31頁），上開
    抗組織胺類及解熱、鎮痛劑等藥物，均為錠劑，亦有扣押物
    品目錄表及前揭鑑定書為證，足見被告確有使用研磨機將附
    表3 編號1 、2 所示之藥物研磨成粉末，並加入愷他命，使
    彼此充分混合，復使用電子秤及膠囊予以秤重、分裝，洵堪
    認定。又以被告持有已調配好之愷他命粉末，驗前毛重（不
    含袋重）合計達1146公克（256 ＋890 ＝1146），倘加上尚
    未研磨呈粉末之配料，驗前毛重（不含袋重）高達1531.5公
    克（1146＋65.5＋320 ＝1531.5），而第四級毒品硝甲西泮
    亦有1130顆，被告雖否認其為意圖販賣而持有，惟其自承愷
    他命1 、2 個禮拜施用1 次，施用量不一定，大概3 、4 公
    克（見偵一卷第4 頁），而愷他命每人每次口服達到麻醉劑
    量約需600 毫克即0.6 公克，藥效可持續約4 至8 小時，有
    法務部調查局94年7 月27日調科壹字第09400300720 函附卷
    可稽，參以被告自承於愷他命中添加抗組織胺類及解熱、鎮
    痛劑等藥物，或增加其效果，或使之變得較為好吃、易於服
    用，其每次施用3 、4 公克等情已如上述，果係如此，則縱
    其每週施用1 次，每次3.5 公克，以已混合、調配好總重量
    高達1146公克之愷他命為計算基礎，實足以供被告施用長達
    6 年之久（1146÷3.5 ÷52＝6.3） ，其使用電子秤、膠囊
    與夾鏈袋，用以分裝之目的顯非為供己施用甚明。又硝甲西
    泮為苯重氮基鹽類鎮靜安眠藥，屬中樞神經抑制劑，一般用
    於鎮定安眠、抗焦慮及具有強力抗驚厥等作用，施用者單一
    次使用劑量為3 至5 毫克即0.003 至0.005 公克，催眠起始
    時間為15至45分鐘，作用可持續6 至8 小時，臨床上容易造
    成有嗜睡、精神恍惚、運動失調、頭痛、噁心、焦慮不安、
    健忘、注意力不集中、意識不清等情形，服用超過治療劑量
    （3 至5 毫克）的硝甲西泮藥物，會產生深度昏睡或昏迷狀
    態，昏迷劑量因人而異等語（見法務部法醫研究所95年1 月
    9 日法醫毒字第0940005275號函、台北榮民總醫院95年5 月
    3 日北總內字第0950008326號函），是以被告持有第四級毒
    品硝甲西泮達1130顆，總重為223.83公克（不含袋重），縱
    上開重量非屬淨重，即純度非百分之百，以每日1 顆計算，
    藥效長達6 至8 小時而言，亦足供被告施用200 餘日。故而
    被告上開所辯系爭毒品均為供己施用等情，實與常情有悖，
    顯係事後卸責之詞，難以採信。
(七)綜上所述，本案事證明確，被告確有意圖販賣而持有第三、
    四級毒品之犯行，堪以認定。
二、按販賣毒品罪，係行為人以營利之意圖，而將毒品購入或賣
    出，有一於此，其犯罪即屬完成，不必二者兼備，此與意圖
    販賣而持有毒品罪，係指行為人以意圖販賣營利以外之原因
    而持有毒品，其後始起意營利販賣者（例如因為他人之贈與
    或寄藏而持有，嗣後始起意為販賣者而言），並不相同（最
    高法院92年度臺上字第67號判決意旨參照）。被告原為供己
    施用而購入第三級毒品愷他命、第四級毒品硝甲西泮，嗣另
    行起意基於販賣之意圖，始添加附表3 編號1 、2 所示之藥
    物，或為增加其重量便於分裝牟利，或為稀釋毒品使之藥性
    溫和便於服用，然未及販賣即為警查獲，是核被告所為，係
    犯毒品危害防制條例第5 條第3 項、第4 項之意圖販賣而持
    有第三級、第四級毒品罪。被告行為後，94年1 月7 日修正
    公布之刑法，自95年7 月1 日施行，刑法第55條關於想像競
    合犯之規定，增訂「但不得科以較輕罪名所定最輕本刑以下
    之刑」之但書規定，惟此僅係科刑之限制，為法理之明文化
    ，非屬法律之變更，即無法律修正比較適用之問題（最高法
    院95年5 月23日95年第8 次刑事庭會議決議參照），是被告
    基於販賣之意圖而同時、同地持有第三、四級之毒品，係以
    一行為侵害數法益，同時觸犯數罪名，為想像競合犯，應依
    刑法第55條之規定，從一重之意圖販賣而持有第三級毒品罪
    論處。
三、原判決以被告罪證明確，因而依毒品危害防制條例第5條第3
    項、第4項、第19條第1項前段，刑法第11條（原判決贅引前
    段）、第55條、第38條第1 項第1 款，並審酌被告意圖販賣
    而持有大量毒品，對於社會秩序潛在威脅甚大，且被告犯後
    猶匿詞狡飾，諸多辯解，供詞反覆，難認已有悔悟之意，惟
    其持有毒品之時間未久，犯罪所生危害有限，且其犯後態度
    尚稱良好等一切情狀，而量處有期徒刑3 年6 月；復說明扣
    案附表1 所示之第三級毒品愷他命及附表2 所示之第四級毒
    品硝甲西泮，分別為毒品危害防制條例第2 條第2 項第3 款
    、第4 款之管制毒品，乃被告基於意圖販賣而持有之第三、
    四級毒品，並非因查獲施用、持有之第三、四級毒品，即非
    同條例第18條第1 項後段所定應予沒入銷燬之範圍；又同條
    例第19條第1 項所定「供犯罪所用或因犯罪所得之物」，係
    指犯第4 條至第9 條、第12條、第13條或第14條第1 項、第
    2 項之罪所用或所得之物，不包括供意圖販賣而持有之毒品
    本身，自不得為第三、四級毒品之沒收依據；復依同條例第
    11條之1 之規定，無正當理由，不得擅自持有之規定觀之，
    堪認第三、四級毒品即屬違禁物，應依刑法第38條第1 項第
    1 款之規定沒收之（最高法院95年度臺上字第911 號判決意
    旨參照）；扣案如附表3 、4 所示之物，為被告犯毒品危害
    防制條例第5 條第3 項之罪所用之物，均為被告所有，爰依
    毒品危害防制條例第19條第1 項前段之規定沒收之；又扣案
    之殘餘粉末膠袋，尚非供被告分裝毒品之用，亦無證據證明
    與本案意圖販賣而持有第三、四級毒品有關，爰不予以宣告
    沒收。經核原判決認事用法均無違誤，量刑亦稱允當。檢察
    官以被告於93年10月22日涉犯之意圖販賣而持有第三級毒品
    罪，與前揭有罪部分有連續犯之裁判上一罪關係，原審未及
    審酌，認原判決尚欠允當為由，提起上訴，為無理由（詳後
    述），被告上訴意旨，否認犯罪，指摘原判決不當，亦無理
    由，均應駁回。
參、併案意旨（臺灣高雄地方法院檢察署94年度偵字第2960號）
    另以：被告於93年10月22日凌晨3 時許，意圖販賣而持有第
    三級毒品愷他命22包，並在高雄市○○區○○路85號前交予
    丙○○上開毒品，因認被告涉有毒品危害防制條例第5條第3
    項之意圖販賣而持有第三級毒品罪及同條例第8 條第3 項轉
    讓第三級毒品罪嫌云云。經查：
一、上開扣案物品係於93年10月22日12時25分許，為警持臺灣高
    雄地方法院法官所核發之93年度聲搜字第1863號搜索票，在
    高雄市○○區○○路85號丙○○之住處所查獲，丙○○本即
    為犯罪嫌疑人之一，上開扣案物品究為丙○○所有，抑或為
    被告所轉交，丙○○與被告就上開犯行，實處於立場相對立
    之地位，衡情不無推諉卸責之疑慮，其不利於被告之證詞，
    自仍須佐以其他相關證據，始得據為認定被告犯行之證據，
    豈能僅因丙○○於警詢之證述，遂認被告涉有意圖販賣而持
    有第三級毒品及轉讓第三級毒品之犯行？
二、況證人丙○○業於偵查中坦承上開扣案物品為其所有（見94
    年度偵字第2960號卷【下稱偵三卷】第35頁），參以證人丙○○於原審具結證稱：「（問：警察有無於93年10月22日至
    你高雄市○○區○○路85號3 樓住處搜索？）有的。（問：
    警察所搜到的物品是否有安非他命、MDMA、吸管及香煙等物
    ？）是的。（問：上述查扣物品是你自己所有的？）是的。
    （問：為何你於警詢筆錄稱上述查扣物品是郭文傑的？）因
    為檢察官稱是在我住處搜到的，我怎麼說都沒有用，事實上
    上述查扣物品是郭文傑的。（問：為何郭文傑會將上開毒品
    放在你住處？）被查獲的前一天晚上我與郭文傑去唱歌之後
    ，郭文傑載我回家，就把上開毒品放在我這邊，他就開車去
    還別人。（問：放毒品在你家的那個郭文傑是否就是在93年
    9 月21日被查獲綽號「太子」的人？）是的。（問：你於94
    年3 月15日檢察官偵訊中稱是丁○○把毒品交給你保管，明
    天會來拿？）不是丁○○。（問：到底是否是丁○○將毒品
    寄放在你家的？）我忘記了，這個丁○○看起來不像是我所
    稱的郭文傑。（問：於93年9 月21日中山二路483 號10樓之
    1 查獲地點被查獲的郭文傑是否就是93年10月22日查獲前一
    天將毒品寄放在你家的郭文傑？）不是。」等語（原審卷16
    2 、167 頁）。證人丙○○對於上開扣案物品究竟是否為其
    所有乙節，供詞前後不一，且檢察官既已認定上開物品係被
    告所有，而移送原審併案審理，又何有「因為檢察官稱是在
    我住處搜到的，我怎麼說都沒有用」之情形發生，是證人丙○○所述顯然不實。
三、且丙○○於原審中迭稱丁○○並非郭文傑，然丁○○冒用郭
    文傑名義之犯行，業經本院於94年8 月17日以94年度上訴字
    第898 號判處有期徒刑5 月，於94年9 月12日確定，有本院
    上開判決書及臺灣高等法院被告前案紀錄表各1 份在卷可按
    ，是證人丙○○為免其將持有毒品之刑責推卸給被告之舉動
    ，於法庭公開呈現，或因心虛，或因不敢與被告進行對質，
    乃徒托空言否認被告即為郭文傑乙節，益證其上開證述實難
    以採信。此外，復查無其他積極證據足認被告涉有意圖販賣
    而持有第三級毒品及轉讓第三級毒品之犯行，此部份既不成
    立犯罪，即與前開檢察官起訴經論罪科刑之部分不生裁判上
    一罪之關係，無審判不可分原則之適用，且未經檢察官起訴
    ，本院無從加以審理，自應退回檢察官另為適法之處理。
肆、無罪部分：
一、追加起訴意旨（臺灣高雄地方法院檢察署94年度偵字第2960
    號）略以：被告於93年10月22日凌晨3 時許，意圖販賣而持
    有第二級毒品甲基安非他命（驗後重2.64公克）、MDMA（驗
    後重1.87公克），因認被告涉有毒品危害防制條例第5 條第
    2 項之意圖販賣而持有第二級毒品罪嫌云云。
二、按犯罪事實應依證據認定之，無證據不得認定犯罪事實；又
    不能證明被告犯罪或其行為不罰者，應諭知無罪之判決，刑
    事訴訟法第154 條第2 項第301 條第1 項分別定有明文。
    次按「犯罪事實應依證據認定之，所謂證據，須適於為被告
    犯罪事實之證明者，始得採為斷罪資料。」、「認定犯罪事
    實所憑之證據，雖不以直接證據為限，間接證據亦包括在內
    ；然而無論直接或間接證據，其為訴訟上之證明，須於通常
    一般之人均不致有所懷疑，而得確信其為真實之程度者，始
    得據為有罪之認定」，又認定不利於被告之事實，須依積極
    證據，苟積極證據不足為不利於被告事實之認定時，即應為
    有利於被告之認定，更不必有何有利之證據，最高法院53年
    臺上字第2750號、76年臺上字第4986號、30年上字第816 號
    判例亦分別著有明文可資參照。尚且，刑事訴訟法第161 條
    已於91年2 月8 日修正公布，其第1 項規定：檢察官就被告
    犯罪事實，應負舉證責任，並指出證明之方法。因此，檢察
    官對於起訴之犯罪事實，應負提出證據及說服之實質舉證責
    任。倘其所提出之證據，不足為被告有罪之積極證明，或其
    指出證明之方法，無從說服法院以形成被告有罪之心證，基
    於無罪推定之原則，自應為被告無罪判決之諭知，最高法院
    92年台上字第128 號判例明揭此旨。申言之，刑事訴訟制度
    受「倘有懷疑，則從被告之利益為解釋」、「被告應被推定
    為無罪」原則所支配，故得為訴訟上證明者，無論為直接或
    間接證據，須客觀上於吾人一般社會生活經驗均不致有所懷
    疑，而達於確信之程度者，且除認定被告犯罪之外，無從本
    於同一事證為其他有利於被告之合理推斷，始可以之為不利
    之認定，倘其證明尚未達於確信之程度，而有合理可疑存在
    時，即難據為被告有罪之認定。
三、本件公訴人認被告涉有意圖販賣而持有第二級毒品罪嫌，無
    非係以前揭犯罪事實業據(一)證人丙○○於警詢中證述上開毒
    品為被告所有；並有(二)高雄市立凱旋醫院93年10月29日高市
    凱醫驗字第02084 號濫用藥物成品檢驗報告證明上開毒品確
    含甲基安非他命及MDMA之成分無誤，為其論據。惟訊據被告
    堅決否認有何意圖販賣而持有第二級毒品之犯行，辯稱：上
    開毒品不是伊所有等語。
四、經查：
(一)上開扣案物品，經送高雄市立凱旋醫院檢驗結果，分別為第
    二級毒品甲基安非他命（驗後重2.64公克）、MDMA（驗後重
    1.87公克），有該院93年10月29日高市凱醫驗字第02084 號
    濫用藥物成品檢驗報告1 份附卷可稽（見高雄市政府警察局
    刑案偵查卷宗第43頁），是扣案物品確係第二級毒品無訛。
(二)上開扣案之第二級毒品係在丙○○位於高雄市○○區○○路
    85號之住處查獲，而丙○○並已坦承扣案之甲基安非他命及
    MDMA均為其所有（見偵三卷第35頁），且丙○○於93年8 月
    17日起至93年10月21日止連續施用第二級毒品甲基安非他命
    之犯行，經臺灣高雄地方法院於94年6 月15日以94年度易字
    第404 號判處有期徒刑10月，並將93年10月22日在高雄市○○區○○路85號丙○○住處所查扣之第二級毒品甲基安非他
    命（驗後重2.64公克）沒收銷燬，該判決嗣於94年7 月21日
    確定，有該判決書及臺灣高等法院被告前案紀錄表各1 份在
    卷可憑，足認上開扣案之甲基安非他命、MDMA確均係丙○○
    所有而非被告所有甚明。
(三)再者，檢察官所據以追加起訴之證據，無非以證人即丙○○
    於警詢中證詞為據，然丙○○本即為犯罪嫌疑人之一，上開
    扣案物品究為丙○○所有，抑或為被告所有，丙○○與被告
    就上開犯行，實處於立場相對立之地位，其供述不無推諉卸
    責之疑慮，已如前述，自不得僅憑其不利於被告之證詞，遽
    為被告有罪之認定。縱認扣案之第二級毒品係被告所有，然
    被告本身亦染有施用第二級毒品甲基安非他命之惡習，亦因
    施用第二級毒品甲基安非他命之犯行經法院判處罪刑確定，
    有臺灣高雄地方法院94年度易字第473 號判決書及臺灣高等
    法院被告前案紀錄表各1 份在卷可稽，而扣案之第二級毒品
    甲基安非他命與MDMA，僅分別重2. 64 及1.87公克，數量甚
    微，此外，復未扣得足供意圖販賣而持有毒品所用之工具、
    器械或包裝袋等物，實無法排除扣案之第二級毒品係供被告
    自己施用之可能。
(四)綜上所述，公訴人對於追加起訴部分所提出之證據，不僅不
    能證明扣案毒品係為被告所有，更不能證明被告有何意圖販
    賣之犯行，在客觀上既未達於通常一般之人均不致有所懷疑
    ，而得確信被告確曾犯罪之程度，其有合理之懷疑存在時，
    即無從為有罪之確信，自不得僅憑立場相對立之證人丙○○
    之證述，遽為不利於被告之認定；此外，復查無其他積極證
    據足認被告有何意圖販賣而持有第二級毒品之犯行，揆諸首
    揭法律條文及判例說明，自應就此部分為有利於被告之認定
    。
五、原審因而認被告意圖販賣而持有第二級毒品之犯罪無法證明
    ，而為無罪之諭知，認事用法並無違誤。檢察官上訴意旨猶
    執前詞，指摘原判決不當，為無理由，應予駁回。
伍、被告未經許可持有可發射子彈具有殺傷力之改造手槍、土造
    子彈部分，業經撤回上訴而確定，爰不另論列，併予敘明。
據上論結，應依刑事訴訟法第368 條，判決如主文。
本案經檢察官沈紹嘉到庭執行職務。
中    華    民    國    95    年    12    月    8     日
                  刑事第七庭    審判長法  官  莊飛宗
                                      法  官  黃憲文
                                      法  官  孫啟強
以上正本證明與原本無異。
如不服本判決應於收受本判決後10日內向本院提出上訴書狀，其
未敘述上訴理由者，並得於提起上訴後10日內向本院補提理由書
狀（均須按他造當事人之人數附繕本）「切勿逕送上級法院」。
中    華    民    國    95    年    12    月    8     日
                                      書記官  黃富美
附錄本判決論罪科刑法條：
毒品危害防制條例第5條第3項、第4項：
意圖販賣而持有第三級毒品者，處3 年以上10年以下有期徒刑，
得併科新臺幣3 百萬元以下罰金。
意圖販賣而持有第四級毒品或專供製造、施用毒品之器具者，處
1 年以上7 年以下有期徒刑，得併科新臺幣1 百萬元以下罰金。
附表一：
┌──┬──────┬───┬────────────────┐
│編號│  名    稱  │數  量│        備            註        │
├──┼──────┼───┼────────────────┤
│一  │愷他命      │1 包  │內政部警政署刑事警察局鑑定書94年│
│    │（Ketmaine）│（含2 │3 月4 日刑鑑字第0930234879號，編│
│    │            │小包）│號C-6-1 、C-6-2 ，驗後含袋重合計│
│    │            │      │2.21公克。                      │
├──┼──────┼───┼────────────────┤
│二  │愷他命      │3 包  │內政部警政署刑事警察局鑑定書94年│
│    │（Ketamine）│      │3 月4 日刑鑑字第0930234879號，編│
│    │            │      │號C-2 、C-4 、C-5 ：另檢出Acetam│
│    │            │      │inophen （解熱、鎮痛劑）成分，驗│
│    │            │      │後淨重合計51.2公克。            │
├──┼──────┼───┼────────────────┤
│三  │愷他命      │1 包  │內政部警政署刑事警察局鑑定書94年│
│    │（Ketamine）│      │3 月4 日刑鑑字第0930234879號，編│
│    │            │      │號C-7 ：另檢出Acetaminophen （解│
│    │            │      │熱、鎮痛劑）、Dextromethorphan（│
│    │            │      │（鎮咳劑）成分，驗後淨重1.33公克│
│    │            │      │。                              │
├──┼──────┼───┼────────────────┤
│四  │愷他命      │2 包  │內政部警政署刑事警察局鑑定書94年│
│    │（Ketamine）│      │3 月4 日刑鑑字第0930234879號，編│
│    │            │      │號C-1 、C-3 ：另檢出Lidocaine （│
│    │            │      │麻醉劑）、Acetaminophen （解熱、│
│    │            │      │鎮痛劑）、Chlorpheniramine（抗組│
│    │            │      │織胺類藥物）成分，驗後淨重合計19│
│    │            │      │4.22公克。                      │
├──┼──────┼───┼────────────────┤
│五  │愷他命      │1 大包│內政部警政署刑事警察局鑑定書94年│
│    │（Ketamine）│      │3 月4 日刑鑑字第0930234879號，編│
│    │            │      │號D ：另檢出第四級毒品先驅原料麻│
│    │            │      │黃鹼（Ephedrine）、Acetaminophen│
│    │            │      │（解熱、鎮痛劑）成分，驗後含袋重│
│    │            │      │合計911.28公克。                │
└──┴──────┴───┴────────────────┘
附表二：
┌──┬──────┬───┬────────────────┐
│編號│  名    稱  │數  量│        備            註        │
│    │            │      │                                │
├──┼──────┼───┼────────────────┤
│一  │硝甲西泮    │1130顆│內政部警政署刑事警察局鑑定書94年│
│    │（Nimetazepa│      │3 月4 日刑鑑字第0930234879號，編│
│    │m ，俗稱一粒│      │號E ，驗後含袋重合計222.92公克。│
│    │眠、紅豆）  │      │                                │
└──┴──────┴───┴────────────────┘
附表三：
┌──┬──────┬───┬────────────────┐
│編號│  名    稱  │數  量│        備            註        │
│    │            │      │                                │
├──┼──────┼───┼────────────────┤
│一  │Chlorphenira│318 顆│內政部警政署刑事警察局鑑定書94年│
│    │mine抗組織胺│      │3 月4 日刑鑑字第0930234879號，編│
│    │類藥物之白色│      │號B ，驗後含袋重合計69.6公克。  │
│    │圓形藥碇    │      │                                │
├──┼──────┼───┼────────────────┤
│二  │Acetaminophe│553 顆│內政部警政署刑事警察局鑑定書94年│
│    │n 解熱、鎮痛│      │3 月4 日刑鑑字第0930234879號，編│
│    │劑成分之白色│      │號F ，驗後含袋重合計321.27公克。│
│    │圓形藥錠    │      │                                │
├──┼──────┼───┼────────────────┤
│三  │空膠囊      │ 5 包 │西藥分析呈陰性反應，高雄醫學大學│
│    │            │      │附設中和紀念醫院檢驗報告報告編號│
│    │            │      │第9406-85 、9406-29～32號。     │
└──┴──────┴───┴────────────────┘
附表四：
┌──┬──────┬───┬────────────────┐
│編號│  名    稱  │數  量│        備            註        │
│    │            │      │                                │
├──┼──────┼───┼────────────────┤
│一  │研磨機      │ 1 台 │呈愷他命陽性反應，高雄醫學大學附│
│    │            │      │設中和紀念醫院檢驗報告報告編號第│
│    │            │      │9406-33 號。                    │
├──┼──────┼───┼────────────────┤
│二  │電子秤      │ 1 台 │呈愷他命陽性反應，高雄醫學大學附│
│    │            │      │設中和紀念醫院檢驗報告報告編號第│
│    │            │      │9406-35 號。                    │
└──┴──────┴───┴────────────────┘


司法院資訊處製作；財團法人民間司法改革基金會備份。
